臺灣新北地方法院民事判決
110年度訴字第772號
原      告  吳觀輝  

被      告  吳蔡月珠
            吳咏芯  


兼上 一 人
訴訟代理人  吳晨如  


上列當事人間分割共有物事件，經本院於民國111年6月23日言詞
辯論終結，判決如下：
    主  文
原告之訴駁回。
訴訟費用由原告負擔。　　
    事實及理由
一、原告主張：兩造因繼承而公同共有新北市○○區○○段000地號
    土地(權利範圍1/4)及其上同段3341建號建物(門牌為新北市
    ○○區○○路000號4樓)(下稱系爭房地），每人潛在應有部分為
    1/4，因系爭房地並無不能分割情事，且協議分割不成，故
    訴請裁判分割。兩造因同意讓建商蓋新屋，故已將系爭房地
    信託給聯邦商業銀行股份有限公司(下稱聯邦銀行)，房屋現
    已拆除，但為免未來產權日趨複雜，仍依民法第823條第1項
    等規定請求裁判分割系爭房地，並聲明：兩造共有系爭房地
    請准予分割，分割方法為由原告單獨取得，原告並補償各被
    告新臺幣(下同)1,523,250元(即系爭房地總價6,093,000元
    與潛在應有部分1/4乘積計算)。
二、被告方面：
(一)被告吳蔡月珠則以：
　　同意原告分割方案，被告吳蔡月珠所有權部分可贈與原告。
(二)被告吳晨如、吳詠芯辯稱：
　　不同意原告分割方案，原告連系爭房地貸款都無法繳納，應
    無力補償。系爭房地因要合建，兩造已將所有權信託給聯邦
    銀行無法作變動，房屋亦已拆除無從分割，希望能讓被告吳
    蔡月珠居住在重建後之新屋等語，茲以抗辯。並聲明：原告
    之訴駁回。
三、本院之判斷：　
(一)按原告之訴，有下列各款情形之一者，法院得不經言詞辯論
    ，逕以判決駁回之。但其情形可以補正者，審判長應定期間
    先命補正：一、當事人不適格或欠缺權利保護必要。二、依
    其所訴之事實，在法律上顯無理由，民事訴訟法第249條第2
    項定有明文。次按分割共有物係以消滅共有關係為目的，故
    提起分割共有物之訴，必以物係存在共有關係為前提，倘當
    事人間就物並無共有關係存在，自無許其請求分割共有物之
    餘地。而共有關係是否存在，應以事實審言詞辯論終結時之
    狀態為準。故分割共有物之訴於起訴時，雖屬共有關係，惟
    於事實審言詞辯論終結時，若已無共有關係存在，其訴即係
    欠缺權利保護必要（最高法院104 年度台上字第1201號判決
    意旨參照）。又按稱信託者，謂委託人將財產權移轉或為其
    他處分，使受託人依信託本旨，為受益人之利益或為特定之
    目的，管理或處分信託財產之關係，信託法第1 條定有明文
    。又受託人在信託關係成立後，即成為信託財產之名義所有
    人，而在實質上享有信託財產管理權，並負有依信託目的管
    理信託財產之義務與責任。且依私法自治原理，信託當事人
    本得於不違反公序良俗或強行禁止規定下，自由約定管理處
    分權之內容。是受託人之管理處分權，如信託當事人未另有
    約定，舉凡有關信託財產法律行為、事實行為、訴訟行為或
    取得權利負擔義務之行為，均應包括在內（最高法院96年度
    台上字第2530號判決意旨參照）。
(二)查原告於109年7月31日提起本件分割共有物訴訟時，系爭房
    地固為兩造公同共有，然兩造嗣因同意建商改建，乃於109
    年12月11日將系爭房地所有權均信託登記予聯邦銀行，依其
    等間信託契約條款約定：信託期間109年12月9日至信託目的
    完成止，受託人聯邦銀行依約管理及處分、全權處理合併、
    分割、買賣登記、設定等其他有關不動產登記及其他權利變
    更等行為；又本件房屋現已因拆除而全部滅失等情，為兩造
    所不爭執，且有原告所提民事起訴狀、系爭房地登記謄本、
    地籍異動索引、土地登記申請書、土地建築改良物信託契約
    書等件在卷可按(調解卷第9、19-25頁、臺灣高等法院109年
    度抗字第1632號卷第39-55頁、本院卷第81、93-96頁)。則
    於本件訴訟繫屬中，系爭房地所有權人已變更為聯邦銀行一
    人，兩造均非系爭房地所有權人，就系爭房地已無共有關係
    存在，且兩造亦與聯邦銀行約定由其全權處理系爭房地分割
    等事宜，原告仍請求分割系爭房地即欠缺權利保護必要。況
    且本件房屋既已因拆除而全部滅失，顯無從裁判分割，是原
    告訴請裁判分割系爭房地，於法未合，應予駁回。
四、綜上所述，原告依民法第823條第1項等規定，訴請本院裁判
    分割系爭房地，為無理由，應予駁回。
五、本件事證已臻明確，兩造其餘攻擊防禦方法及所提證據，經
    核與判決之結果不生影響，爰不逐一論述，併此敘明。
六、訴訟費用負擔之依據：民事訴訟法第78條。
中　　華　　民　　國　　111 　年　　7 　　月　　29　　日
                  民事第四庭   法　官　許品逸
以上正本係照原本作成。
如對本判決上訴，須於判決送達後20日內向本院提出上訴狀。如
委任律師提起上訴者，應一併繳納上訴審裁判費。
中　　華　　民　　國　　111 　年　　7 　　月　　29　　日
                              書記官  邱雅珍